臺灣臺北地方法院民事判決
　　　　　　　　　　　　　　　　  110年度北簡字第19643號
原      告  黃秋蓉  
訴訟代理人  陳育祺律師
被      告  林義欽  


訴訟代理人  林慈惠  
上列當事人間請求損害賠償事件，本院於民國111年6月27日言詞
辯論終結，判決如下：
    主      文
被告應給付原告新臺幣肆萬元，及自民國一百一十年十月五日起
至清償日止，按週年利率百分之五計算之利息。
原告其餘之訴駁回。
訴訟費用由被告負擔百分之二十七，餘由原告負擔。
本判決第一項得假執行。但被告以新臺幣肆萬元為原告預供擔保
，得免為假執行。
    事實及理由
一、原告起訴主張：兩造原為夫妻關係，兩造係於民國110年2月
    24日經鈞院以109年度家調字第1083號調解離婚。又被告前
    對原告分別為下列不法侵害行為：（一）於108年9月26日因
    原告曾為其申辦信用貸款，並將貸款總額新臺幣（下同）30
    萬元全數出借予被告，被告非但未處理貸款問題，竟再向原
    告伸手要錢，透過通訊軟體向原告傳送：「講話不要話中有
    話」、「再這樣，我還你三十」、「晚上走著瞧」、「你把
    4萬轉回來」、「另外之前我都會轉多少給你，算一下全部
    轉回給我，錢被你拿都不夠，今晚八點前就要，快點」、「
    回家你就知道」等語，其後，並接續基於恐嚇危害名譽之故
    意，再透過通訊軟體向原告傳送：「我現在下臺南，你逼我
    的」、「我放我的FB，爆料公社」、「不接我就登，最後1
    次機會，我已經下臺南，大家一起死，這事我不會善了，我
    不會放過你」等語，表示將於名為「我是下營人」之臉書社
    團（下稱系爭社團）張貼原告與小孩之親密合照（下稱系爭
    A照片）及標記「雞芭臉」之原告照片（下稱系爭B照片），
    隨後於同日復基於損害原告名譽之意圖，於系爭社團張貼系
    爭A、B照片，並以通訊軟體向原告傳送：「登了，反正你不
    怕，爆料等下登場，再不說話啊，我有其他照片，再不接，
    我一樣發，但是明天，讓事情發酵明天早上，有1百萬人再
    一起等」等訊息（以下合稱系爭A訊息），致使原告心生恐
    懼。（二）108年9月27日被告透過通訊軟體向原告傳送：「
    你不要逼我下去，下去絕對不會善了，不然妳就試看看，我
    也不想跟你講了，妳現在最好帶小孩回來」、「我把照片撤
    下，但改丟網路」等語音及文字訊息（下稱系爭B訊息），
    致原告心生畏懼。又被告之上開不法侵害行為業經其於臺灣
    臺北地方檢察署（下稱臺北地檢署）108年度偵字第29260號
    （下稱系爭偵查案件）偵查中坦承在案，故被告之上開不法
    侵害行為，已侵害原告之自由、名譽權，使原告精神感到痛
    苦，爰依民法第184條第1項前段及第195條第1項前段等規定
    提起本件訴訟等語。並聲明：被告應給付原告15萬元，及自
    本起訴狀送達起至清償日止，按週年利率5%計算之利息。
二、被告則以：原告主張之上開事實係發生於000年0月00日、27
    日，故原告之請求權應已罹於2年時效而消滅。又系爭A、B
    照片確實係被告張貼於系爭社團，然系爭社團為特定地方之
    社團，僅有當地人在內，且系爭B照片標註「雞芭臉」之文
    字並非被告所後製。另被告向原告為上開行為係因兩造於10
    8年9月26日下午2時56分因經濟問題發生口角，原告向被告
    表示要殺小孩後，於同日無預警將小孩帶離，至同年月30日
    始返回住家，故原告於此期間向原告為系爭A、B訊息均是為
    了尋找小孩，並表示將南下將小孩帶回，且系爭A、B照片亦
    是為尋找小孩始張貼於系爭社團，並無侮辱毀損原告名譽之
    意圖。再者，原告曾就本件起訴事實於108年9月27日提出恐
    嚇之刑事告訴、恐嚇附帶民事訴訟及民事保護令，兩造已於
    108年12月10日簽立如被證18、19、20之和解書，且上開3份
    和解書係就兩造於108年9月26日至30日間所有之糾紛達成和
    解，並非僅就原告當時已提出之案件達成和解，而原告前已
    將被證18之和解書提供於系爭偵查案件，被告亦已獲不起訴
    處分在案，而其餘2份和解書係待被告收受法院通知後，始
    一併提出予法院。此外，原告並未舉證證明其於108年12月1
    0日簽立之被證18和解書係遭被告暴力脅迫所為，且被告前
    曾將草擬完成之和解書電子檔提供予原告審視，原告本得以
    手寫或列印修改之方式自由修改內容等語，資為抗辯。並聲
    明：原告之訴駁回。
三、得心證之理由：
（一）按因故意或過失，不法侵害他人之權利者，負損害賠償責任。不法侵害他人之身體、健康、名譽、自由、信用、隱私、貞操，或不法侵害其他人格法益而情節重大者，被害人雖非財產上之損害，亦得請求賠償相當之金額。民法第184 條第1項前段及第195條第1項前段分別定有明文。又所謂侵害他人之自由，並不以剝奪他人之行動或限制其行動自由為限，即以強暴、脅迫之方法，影響他人之意思決定，或對其身心加以威脅，使生危害，亦包括在內（最高法院81年度台上字第2462號判決意旨參照）。準此，所謂自由權，亦包括精神活動之自由在內。另所謂「恐嚇」，祇須行為人以足以使人心生畏怖之情事告知他人為已足，其通知危害之方法並無限制，凡一切以直接之言語、舉動，或其他足使被害人理解其意義之方法或暗示其如不從將加危害，而使被害人心生畏怖者，均應包括在內。至該言語或舉動是否足以使他人生畏怖心，應依社會一般觀念衡量之，如行為人之言語、舉動，依社會一般觀念，均認係惡害之通知，而足以使人生畏怖心時，即可認屬恐嚇。
      。另所謂「名譽」，係指人在社會上之評價，通常係指其
      人格或信用在社會生活上所受之尊重。而若以言語、文字
      、漫畫或其他方式貶損他人在社會上之評價，使其受到他
      人憎惡、蔑視、侮辱、嘲笑、不齒與其往來等，即屬名譽
      權之侵害。但是否構成侵害名譽，並不以被害人主觀感受
      為準，而應以現代社會一般人之評價標準，客觀判斷之。
（二）有關原告主張108年9月26日被告為恐嚇及損害名譽行為之
      部分：
　 1、原告主張被告於108年9月26日透過通訊軟體傳送系爭A訊
      息予原告，致原告心生畏懼，同日被告並於系爭社團張貼
      系爭B照片，已造成原告名譽之毀損等情，業據提出系爭
      偵查案件不起訴處分書及通訊軟體對話紀錄等件為憑（見
      本院卷第15至25頁）。被告雖不否認有向原告傳送系爭A
      訊息及於系爭社團張貼系爭A、B照片之行為，惟辯稱被告
      係因原告向其表示要殺小孩，並於108年9月26日將小孩帶
      離，被告為尋找小孩始向原告為上開行為，且系爭B照片
      上之「雞芭臉」字樣並非被告所後製云云。
　 2、查稽諸被告所為之系爭A訊息，可認其開端為被告與原告
      間之金錢糾紛，被告遂以系爭A訊息向原告預告將於系爭
      社團爆料及將標註有「雞芭臉」字樣之被告個人照片即系
      爭B照片張貼於系爭社團。然稽諸被告之系爭A訊息，難認
      純屬不滿情緒性之用語，被告係以挾有威嚇原告欲將具有
      嘲諷、鄙視原告之系爭B照片張貼於系爭社團，以使原告
      心生畏懼之意而為系爭A訊息，衡諸一般社會常情，被告
      之系爭A訊息足已造成原告心生畏怖，其精神方面活動應
      受到牽制，依上開說明，自屬自由權受侵害，且自由權亦
      為人格權，是原告主張被告上開恐嚇行為，故意不法侵害
      其權利，依侵權行為法律關係，訴請被告負損害賠償責任
      ，應屬有據。至被告辯稱係因原告將兩人共同之小孩帶離
      ，並向其表示將對小孩之生命造成威脅，故而為系爭A訊
      息云云。縱被告所述為真，然此充其量僅係被告出言恫嚇
      原告之自身動機，並無礙於被告之系爭A訊息確實屬對原
      告惡害之通知。
　 3、另原告主張被告於系爭社團張貼系爭B照片部分，查稽諸
      系爭B照片上所標註之「雞芭臉」字樣，依社會一般通念
      ，應有嘲諷、鄙視、使人難堪之意，且被告自承係伊將標
      註有「雞芭臉」字樣之系爭B照片張貼於系爭社團（見本
      院卷第325頁），是無論「雞芭臉」字樣是否為被告所後
      製，並無礙於被告於系爭社團上所張貼之系爭B照片係有
      標註「雞芭臉」字樣之認定。又系爭社團係公開於網絡，
      為不特定人均可瀏覽觀閱之頁面，屬不特定人或多數人得
      以共聞共見之狀態，且被告張貼系爭B照片之行為，衡情
      ，足使一般見聞者對原告產生負面之評價。從而，原告主
      張被告於系爭社團上張貼系爭B照片已不法侵害其名譽，
      被告應對原告負損害賠償責任，應屬有據。至被告辯稱其
      於系爭社團張貼系爭B照片係為尋找小孩云云。然被告所
      張貼之系爭B照片，乃原告之個人照片，且其上亦特別標
      註「雞芭臉」字樣，實難認定與協尋小孩有何關連，是被
      告上開所辯，委不足採。
（三）有關原告主張108年9月27日被告為恐嚇行為之部分：
　    原告主張被告於108年9月27日通過通訊軟體傳送系爭B訊
      息予原告，致原告心生恐懼等語，業據提出系爭偵查案件
      不起訴處分書及通訊軟體對話紀錄等件為憑（見本院卷第
      15至25頁）。被告雖不否認有向原告為系爭B訊息，惟以
      前揭情詞置辯。查稽諸被告之系爭B訊息，被告係以挾有
      威嚇原告欲將具有嘲諷、鄙視原告之系爭B照片改轉貼於
      網路，以使原告心生畏懼之意而為系爭B訊息，衡諸一般
      社會常情，已足使閱讀系爭B訊息之原告心生畏怖，其精
      神方面活動應受到牽制，屬自由權受到侵害，且自由權亦
      為人格權，亦如前述，是原告主張被告之上開恐嚇行為，
      已故意不法侵害其權利，依侵權行為法律關係，訴請被告
      負損害賠償責任，應屬有據。至被告辯稱係因原告於108
      年9月26日將兩人之小孩帶離住處，並向原告表示將對小
      孩之生命造成威脅，始對原告原系爭B訊息云云。縱被告
      所述為真，然此充其量僅係被告出言恫嚇原告之自身動機
      ，並無礙於被告向原告傳送系爭B訊息確實屬於對原告為
      未來惡害之通知。從而，被告上開所辯，難認可採。
（四）原告之本件請求權是否已罹於時效？
　　　按消滅時效，自請求權可行使時起算。民法第128條前段
      定有明文。又因侵權行為所生之損害賠償請求權，自請求
      權人知有損害及賠償義務人時起，2年間不行使而消滅。
      民法第197條第1項前段定有明文。另以日、星期、月或年
      定期間者，其始日不算入。以日、星期、月或年定期間者
      ，以期間末日之終止，為期間之終止。於一定期日或期間
      內，應為意思表示或給付者，其期日或其期間之末日，為
      星期日、紀念日或其他休息日時，以其休息日之次日代之
      。民法第120條第2項、第121條第1項及第122條分別定有
      明文。查原告主張本件侵權行為事件發生日期分別為108
      年9月26日及27日，則損害賠償請求權之時效末日應為110
      年9月25日及26日，然因110年9月25日及26日分別為週六
      、週日，故依前揭規定，原告損害賠償請求權之時效，應
      以108年9月26日之次日即同年月27日為時效屆至日。而原
      告於108年9月27日對被告提起本件侵權行為損害賠償訴訟
      ，此有本院收文戳章在卷可稽（見本院卷第9頁），可認
      原告應已於損害賠償請求權之2年時效內合法提起本訴。
      是被告以原告之請求權已罹於時效據為抗辯事由，並不足
      採。
（五）兩造是否已就本件原告主張之事實行為部分達成和解？
　　　按和解有使當事人所拋棄之權利消滅及使當事人取得契約
      所訂明權利之效力。民法第737條定有明文。原告主張其
      所簽立之被證18和解書係針對當時即108年12月11日前對
      被告所提起之訴訟，所為之和解，原告並未就本件民事損
      害賠償請求權一併約定拋棄其權利云云。惟查，原告曾於
      系爭偵查案件中就被告之恐嚇行為與被告達成和解，並經
      原告撤回告訴，此有和解書及系爭偵查案件不起訴處分書
      在卷可憑（見本院卷第235頁、第275至277頁），而觀諸
      系爭偵查案件不起訴處分書內容：「…於同年8月22日至同
      年9月27日間，在上址住處內等地，使用通訊軟體傳訊息
      ，對黃秋蓉恐嚇稱：晚上走著瞧，大家一起死，我不會放
      過你等語，及以言語恐嚇黃秋蓉稱：要讓其生不如死及同
      歸於盡等語，均致黃秋蓉心生畏懼…二、上揭犯罪事實，
      業據被告林義欽於本署偵查中坦諱，並經告訴人黃秋蓉指
      訴明確，復有被告與告訴人間使用通訊軟體對話之訊息紀
      錄擷圖照片3頁在卷可佐，被告犯行堪予認定。…姑念被告
      5年內並無前科，且自白犯行，並業與告訴人達成和解，
      經告訴人撤回告訴等情…」等語（見本院卷第275至277頁
      ）；又參以被證18和解書內容所載「立和解書人：林義欽
      （以下簡稱甲方）、黃秋蓉（以下簡稱乙方），關於乙方
      對於甲方所提出之所有刑事民事告訴案件，業經親朋好友
      勸諭和解，經雙方懇切詳談，乙方亦同意和解，謹以此和
      解書表示不願追訴，以息訟爭…」等語（見本院卷第235頁
      ），堪認原告係基於就本件起訴事實相同之同一事實所衍
      生之刑事與民事案件與被告成立和解契約，是原告自應受
      上開和解書之拘束而不得事後翻異。而原告雖主張其係基
      於被告之暴力行為始簽立被證18之和解書，並提出對話紀
      錄為憑（見本院卷第305頁）。然觀諸上開對話內容：「
      （被告）：…如果你真的願意和解，我這兩天拿和解書回
      家，看你願不願意簽，（傳送和解書電子檔），可以？可
      以回答一下嗎？為什麼現在問你什麼都不回？（語音通話
      6分53秒），現在不是照著我的遊戲規則，是照著中華民
      國法律的遊戲規則。」，被告僅詢問原告是否有簽屬之意
      願，尚難認定被告有何脅迫原告簽立被證18和解書之情事
      ，是原告既未就其簽立被證18和解書係基於被告之脅迫下
      所為，則被證18之和解書即具拘束兩造之效力。從而，原
      告就本件主張之108年9月26日、27日之恐嚇行為既業與被
      告達成和解，原告再行就此恐嚇部分為本件之請求，即欠
      缺權利保護之必要，應不得請求。惟本件原告另就妨害名
      譽部分請求被告賠償非財產上之損害，核與兩造就前述之
      恐嚇部分和解無涉，是原告依據侵權行為之法律關係請求
      被告賠償此部分所受之損害，自屬有據。
（六）末按人格權遭遇侵害，受有精神上之痛苦，而請求慰藉金
      之賠償，其核給之標準，須斟酌雙方之身分、資力與加害
      程度及其他各種情形核定相當之數額。且所謂「相當」，
      應以實際加害情形與其名譽影響是否重大及被害人之身分
      、地位與加害人之經濟情況等關係定之。本院審酌原告10
      8年給付總額為45萬1,746元，名下有投資2筆，財產總額
      為1萬1,520元；而被告108年給付總額為25萬5,000元，名
      下有汽車1輛，財產總額為0元等情，有本院職權調閱兩造
      之稅務電子閘門財產所得調件明細表附卷可稽（見本院卷
      後證件袋內），復參以被告之侵權行為態樣，並衡量兩造
      之身分、財產狀況等一切情狀，認為原告請求精神慰撫金
      以4萬元為適當，逾此範圍之請求，則不能准許。
（七）末按給付無確定期限者，債務人於債權人得請求給付時，
      經其催告而未為給付，自受催告時起，負遲延責任。其經
      債權人起訴而送達訴狀，或依督促程序送達支付命令，或
      為其他相類之行為者，與催告有同一之效力。遲延之債務
      ，以支付金錢為標的者，債權人得請求依法定利率計算之
      遲延利息。應付利息之債務，其利率未經約定，亦無法律
      可據者，週年利率為5%。民法第229條、第233條第1項及
      第203條分別定有明文。查原告依據民法第184條第1項前
      段及第195條第1項前段規定請求被告賠償其所受精神上損
      害4萬元，屬給付無確定期限，依前揭說明，原告主張以
      本件起訴狀繕本送達之翌日即110年10月5日（見本院卷第
      33頁）起至清償日止，按週年利率5%計算之利息，即屬有
      據。
四、綜上所述，原告依據民法第184條第1項前段及第195條第1項
    前段規定請求被告賠償4萬元，及自110年10月5日起至清償
    日止，按週年利率5%計算之利息，為有理由，應予准許。逾
    此範圍，為無理由，應予駁回。
五、本件原告勝訴部分係就民事訴訟法第427條第1項訴訟適用簡
    易程序所為被告敗訴之判決，依同法第389條第1項第3款規
    定，應依職權宣告假執行。並依同法第392條第2項規定，依
    職權宣告被告預供擔保後，得免為假執行。
六、本件事證已臻明確，兩造其餘攻擊防禦方法及舉證，核與本
    件判決結果無影響，爰不另予一一論述，併此敘明。
七、訴訟費用負擔之依據：民事訴訟法第79條。
中　　華　　民　　國　　111 　年　　7 　　月　　21　　日
                  臺北簡易庭  法  官  陳家淳
以上正本證明與原本無異。
如不服本判決，應於判決送達後20日內向本庭（臺北市○○○路
0段000巷0號）提出上訴狀。（須按他造當事人之人數附繕本）
如委任律師提起上訴者，應一併繳納上訴審裁判費。
中　　華　　民　　國　　111 　年　　7 　　月　　28　　日
                              書記官  蘇炫綺